【裁判字號】    89,台上,757
【裁判日期】    890331
【裁判案由】    損害賠償
【裁判全文】
最高法院民事判決                                八十九年度台上字第七五七號
    上  訴  人  建國工程股份有限公司
    法定代理人  陳啟德
    訴訟代理人  朱麗容律師
                沈士喨律師
                林彥孜律師
    被 上訴 人  交通部民用航空局國際機場旅館
    法定代理人  魏貽楙
右當事人間請求損害賠償事件，上訴人對於中華民國八十八年四月十四日台灣高等法
院第二審更審判決（八十七年度重上更(二)字第一六三號），提起上訴，本院判決如左
：
    主  文
原判決廢棄，發回台灣高等法院。
    理  由
本件上訴人主張：兩造於民國八十年四月八日簽訂工程合約，約定由伊承攬被上訴人
發包之國際機場旅館新建大型會議場所建築工程。工程進行中，因承包水電之廠商巨
享國際開發有限公司（下稱巨享公司）管線配置施工錯誤，且拒絕修復，致伊無法續
行施工。伊恐工程遲延受罰，乃函請被上訴人同意暫停施工，為被上訴人所拒，伊已
於八十一年四月二日依工程合約所附說明書第四條第五款之約定，終止工程合約，依
合約第二十六條之約定，伊仍得請求被上訴人賠償因此所受之損害共新台幣（下同）
一千六百五十萬五千二百五十九元等情，求為命被上訴人如數給付並加付法定遲延利
息之判決。
被上訴人則以：上訴人承作之系爭工程有諸多錯誤，迭經要求改善，皆置之不理，伊
始不同意上訴人暫停施工。且巨享公司施工錯誤，上訴人不但未盡協調之義務，亦未
依約通知伊改正，竟逕行搶配第一、二層鋼筋於水電配管上，致錯誤更加嚴重，造成
水電管線改正不易，應由上訴人負所有施工錯誤之責任；況上訴人之損害賠償請求權
，已罹民法第五百十四條第二項規定之一年時效而消滅等語，資為抗辯。
原審維持第一審所為上訴人敗訴判決，駁回其上訴，無非以：上訴人於八十年四月八
日與被上訴人簽訂工程合約，承攬被上訴人發包之國際機場旅館新建大型會議場所建
築工程，工程進行中，因另承包水電之廠商巨享公司管線配置施工錯誤，迄不配合改
正，致上訴人無法為灌漿之後續工程，上訴人於八十一年四月二日向被上訴人終止合
約，請求賠償損害，固屬有據。惟按承攬人之損害賠償請求權，因其原因發生後，一
年間不行使而消滅。又時效因請求而中斷者，若於請求後六個月內不起訴，視為不中
斷，民法第五百十四條第二項、第一百三十條分別定有明文。上訴人縱於被上訴人八
十一年五月二十三日、同年月二十九日召開協調會時，已為損害賠償之請求，惟其既
未於六個月內起訴，其時效即難謂因而中斷。另上訴人主張：伊請求被上訴人償付之
損害賠償請求權，其各項請求之法律性質與起算時點各不相同，其中損害賠償部分係
於終止工程合約後之八十一年十二月三十一日始實際支出此項費用，距起訴時未滿一
年時效；已施工而未付之鋼筋款部分、已購買進場尚未施工之鋼筋材料部分、未付工
程保留款部分、保險費之差額部分，均屬伊應得之報酬或墊款，均應適用二年之短期
時效；又被上訴人遲延付款之補償款部分，其性質乃屬當事人特約之契約給付請求權
，應依一般契約請求權適用十五年之時效；所失利益部分，亦應適用一般契約請求權
之十五年時效期間云云。然民法第五百十四條第二項之一年短期時效，係特別消滅時
效之規定，蓋以此種損害賠償請求權之權利，均以從速行使為宜，否則徒滋糾紛，於
事實殊鮮實益，是上訴人主張之前開所有損害賠償請求權，均應已涵蓋在本條規定之
範圍之內，不容再事細分，否則本條之規定將永無適用之機會，殊非立法之本意。上
訴人之上開主張，要非可取。上訴人既於八十一年四月二日向被上訴人表示終止合約
，依上開民法第五百十四條第二項之規定，即應於一年內行使有關承攬人之損害賠償
請求權，此請求權於八十二年四月一日罹於時效而消滅。上訴人雖於八十一年五月二
十三日及同年月二十九日曾於被上訴人協調時向被上訴人行使請求權，惟既未於六個
月內起訴，則其請求權之時效即不因前開請求而中斷。其請求權仍應於八十二年四月
一日罹於時效而消滅。被上訴人為時效抗辯並拒絕給付，依法即屬有據。從而上訴人
依兩造所訂工程合約第二十六條之約定，請求被上訴人賠償伊因此所受之損害一千六
百五十萬五千二百五十九元並加計法定遲延利息，即非正當，不應准許等詞，為其判
斷之基礎。
惟按時效因承認而中斷，民法並未規定其有不中斷之事由。查上訴人於原審一再主張
：「伊於終止系爭工程合約後，兩造曾多次協商，於八十一年五月二十三日協調會議
紀錄結論記載：『本館（指被上訴人）希望上訴人儘快施工，有關延誤損失及受物價
波動影響損失補償問題，請上訴人儘快做出估算資料……本館希望上訴人先行繼續施
工，有關補償問題可繼續洽商，且就雙方立場考量愈早施工愈好。』八十一年五月二
十九日之第二次協調會議紀錄結論欄亦明載：『就上訴人所提停工損失部分，希望三
日內補充詳細計算依據資料或詳儘說明。』等語，足證被上訴人早已承認伊之損害賠
償請求，則本件時效已因承認而中斷，即無所罹於時效之問題。且依該項會議紀錄，
被上訴人猶待伊提出詳細停工損失資料，再行洽商，則伊於斯時，並無可行使權利而
不行使之狀態，亦無消滅時效之可言」等語（見原審上更(二)卷一六、四七至四八、九
四至九五頁），上訴人此項主張是否可採﹖被上訴人是否承認上訴人之損害賠償請求
權﹖核與上訴人之損害賠償請求權有無罹於時效而消滅，得否請求被上訴人賠償損害
，所關頗切，原審恝置不論，遽為上訴人敗訴之判決，難謂無判決不備理由之違法。
上訴論旨，指摘原判決不當，求予廢棄，非無理由。另被上訴人為交通部民用航空局
國際機場旅館，而非交通部民用航空局中正國際機場旅館，案經發回，應併予注意。
據上論結，本件上訴為有理由。依民事訴訟法第四百七十七條第一項、第四百七十八
條第一項，判決如主文。
中      華      民      國    八十九    年      三      月    三十一    日
                              最高法院民事第七庭
                                  審判長法官  吳  正  一
                                        法官  謝  正  勝
                                        法官  劉  福  來
                                        法官  高  孟  焄
                                        法官  曾  煌  圳
      右正本證明與原本無異
                                              書  記  官
中      華      民      國    八十九    年      四      月     十七     日


司法院資訊處製作；財團法人民間司法改革基金會備份。
